臺灣宜蘭地方法院刑事判決　
111年度訴字第35號
公  訴  人  臺灣宜蘭地方檢察署檢察官
被      告  葉勝保


選任辯護人  王清白律師
            陳淳文律師
上列被告因違反槍砲彈藥刀械管制條例案件，經檢察官提起公訴
（110年度偵字第6185號），本院判決如下：
    主  文
葉勝保犯非法寄藏可發射金屬或子彈具有殺傷力之槍枝罪，處有
期徒刑壹年陸月，併科罰金新臺幣伍萬元，罰金如易服勞役，以
新臺幣壹仟元折算壹日。
扣案之長槍壹支（槍枝管制編號：0000000000號）沒收之。
    犯罪事實
一、葉勝保明知可供擊發子彈具有殺傷力之槍枝係屬槍砲彈藥刀
    械管制條例所管制之違禁物，未經許可，不得無故持有、寄
    藏，竟仍基於寄藏可發射金屬或子彈具殺傷力之槍枝之犯意
    ，於民國110年2月13、14日某時，受泰雅族友人楊軒愷所託
    (原名楊宇)，在宜蘭縣○○鎮○○路00○0號住處附屬之倉庫內收
    受並代為保管具殺傷力之長槍1把（槍枝管制編號：0000000
    000號）、鋼珠25顆及喜得丁14顆。嗣於110年8月31日9時4
    分許，經宜蘭縣政府警察局蘇澳分局員警持搜索票至上開住
    處執行搜索，扣得上開長槍1支、鋼珠25顆及喜得丁14顆。
二、案經宜蘭縣政府警察局蘇澳分局報告臺灣宜蘭地方檢察署檢
    察官偵查起訴。
    理  由
一、證據能力之說明：
(一)按被告以外之人於審判外之陳述，雖不符刑事訴訟法第159
    條之1至第159條之4規定，而經當事人於審判程序同意作為
    證據，法院審酌該言詞陳述或書面陳述作成時之情況，認為
    適當者，亦得為證據；當事人、代理人或辯護人於法院調查
    證據時，知有第159條第1項不得為證據之情形，而未於言詞
    辯論終結前聲明異議者，視為有前項之同意，刑事訴訟法第
    159條之5規定甚明。查本判決所引用之被告以外之人於審判
    外之供述證據，檢察官、被告葉勝保及辯護人對各該證據能
    力均不爭執(見本院卷第75頁)，且至言詞辯論終結前，均未
    聲明異議，本院審酌上開證據方法於製作時之情況，尚無違
    法不當，應認以之作為證據應屬適當。
(二)本案所引用之非供述證據，無證據證明係實施刑事訴訟程序
    之公務員違背法定程序所取得，亦無證據證明有何偽造、變
    造之情事，依刑事訴訟法第158條之4之反面解釋，自應認均
    具有證據能力，得作為證據，合先敘明。
二、認定犯罪事實所憑之證據及理由：
    上揭犯罪事實，業據被告於警詢、檢察官偵訊及本院審理時
    均坦承不諱，核與證人陳昭美於警詢及檢察官偵訊時、證人
    楊軒愷於本院審理時證述之情節相符，並有宜蘭縣政府警察
    局蘇澳分局搜索、扣押筆錄、扣押物品目錄表、內政部警政
    署刑事警察局110年10月25日刑鑑字第1100097165號鑑定書
    各1份、現場暨扣案物照片9張，復有長槍1支、鋼珠25顆及
    喜得丁14顆扣案可佐。且扣案之長槍1支，送請內政部警政
    署刑事警察局以檢視法、性能檢驗法鑑定，鑑定結果為：送
    鑑長槍1枝（槍枝管制編號：0000000000號），認係可發射
    金屬或子彈之槍枝，由金屬擊發機構、木質槍托及已貫通之
    金屬槍管組合而成，擊發功能正常，可供擊發口徑0.27吋打
    釘槍用空包彈(作為發射動力)，用以發射彈丸使用，認具殺
    傷力，此有該局110年10月25日刑鑑字第1100097165號鑑定
    書1份附卷可參，被告所寄藏之長槍1支具有殺傷力當可認定
    。從而，被告之自白與事實相符，且有上開證據可資補強，
    堪信為真。是本案事證明確，被告犯行堪予認定，應依法論
    科。
三、論罪科刑
(一)按寄藏與持有，均係將物置於自己實力支配之下，僅寄藏必
    先有他人之持有行為，而後始為之受寄代藏而已，槍砲彈藥
    刀械管制條例第12條第4項係將「持有」與「寄藏」為分別
    之處罰規定，則單純之「持有」，固不包括「寄藏」，但「
    寄藏」之受人委託代為保管，其保管之本身所為之「持有」
    ，既係「寄藏」當然結果，法律上自宜僅就「寄藏」行為為
    包括之評價，不應另就「持有」予以論罪（最高法院74年台
    上字第3400號判例參照）。被告明知本案長槍係供用以發射
    金屬或子彈，屬槍砲彈藥刀械管制條例第4條第1項第1款所
    稱之可發射金屬或子彈具有殺傷力槍枝，故核被告所為，係
    犯槍砲彈藥刀械管制條例第8條第4項之非法寄藏可發射金屬
    具殺傷力之槍枝罪。又被告以寄藏之意思而持有前揭具有殺
    傷力之長槍，其持有之行為自已為寄藏行為所包括評價，不
    另論罪。公訴意旨認被告持有可發射金屬或子彈具殺傷力之
    槍枝罪，容有未合，惟此屬同法第8條4項同一非法寄藏具殺
    傷力槍枝種類態樣之不同，仍僅成立一罪，自無庸變更起訴
    法條，附此敘明。
(二)次按槍砲彈藥刀械管制條例第18條第4項前段規定「犯本條
    例之罪，於偵查或審判中自白，並供述全部槍砲、彈藥、刀
    械之來源及去向，因而查獲或因而防止重大危害治安事件之
    發生者，減輕或免除其刑。」依其犯罪型態，兼有來源及去
    向者，固應供述全部之來源及去向，始符合上開規定。但其
    犯罪行為，僅有來源而無去向，或僅有去向而無來源者，祇
    要供述全部來源，或全部去向，因而查獲或因而防止重大危
    害治安事件之發生時，即符合減輕或免除其刑之規定，並非
    謂該犯罪行為，必須兼有來源及去向，始有該條項之適用。
    否則情節較重者（兼有來源及去向），合於減免之規定，情
    節較輕者（僅有來源而無去向，或僅有去向而無來源），反
    而不合於減免之規定，豈不造成輕重失衡，此為本院最近一
    致之見解。又犯槍砲彈藥刀械管制條例之罪後，雖於偵查或
    審判中自白，然並未因其供述查獲該槍砲、彈藥、刀械之來
    源或去向，自與該條例第18條第4項前段規定應予減輕或免
    除其刑之要件不合（最高法院105年度台上字第2047號判決
    意旨）。至該來源者，是否經起訴、判決確定與否，應係繫
    諸證據充分與否，當不足因此為不利被告之認定。經查，被
    告為警查獲後，於偵查及審理中均自白犯罪，並於偵查審理
    中均稱長槍之來源係友人揚宇，嗣聲請傳喚楊軒愷(原名為
    楊宇)到庭作證，並經楊軒愷於本院審理中供稱上開長槍確
    為其所有（見本院卷第105-110頁），而楊軒愷為原住民，
    其持有長槍之行為是否涉犯槍砲彈藥刀械管制條例之罪，又
    或屬於槍砲彈藥刀械管制條例第20條第1項排除刑罰適用之
    範圍，固未經警移送偵辦，然此尚無礙係因被告供述前開槍
    枝來源，因而查獲楊軒愷，是其所為符合該條例第18條第4
    項前段規定，爰依法減輕其刑，並因槍砲彈藥刀械管制條例
    第18條第4項規定同時有免除其刑之規定，其減輕得減至3分
    之2。
(三)按量刑固屬法院自由裁量之職權，然仍應受比例、罪刑相當
    原則等法則之拘束，並非可恣意為之，致礙及公平正義之維
    護，必須兼顧一般預防之普遍適應性與具體個案特別預防之
    妥當性，始稱相當。刑法第59條之酌量減輕其刑，必須犯罪
    另有特殊之原因與環境等等，在客觀上足以引起一般同情，
    認為即予宣告法定低度刑期尤嫌過重者，始有其適用（最高
    法院51年台上字第899號判例、77年度台上字第4382號判決
    意旨參照）。本院考量被告所犯之槍砲彈藥刀械管制條例第
    8條第4項之未經許可寄藏可發射子彈具有殺傷力之槍枝罪，
    本係基於所寄藏物品之危險考量而為之特別立法，審酌槍枝
    之危險性甚高，為政府嚴禁之違禁物，對社會治安之危害非
    輕，槍砲彈藥刀械管制條例第8條第4項所定之重刑，係為達
    防止暴力犯罪，以保障人民生命、身體、自由及財產等安全
    之目的，被告當知寄藏槍枝對社會治安有害，竟仍犯本案，
    且本院就被告所犯業已適用槍砲彈藥刀械管制條例第18條第
    4項前段減輕其刑，其刑度相較原本之法定刑，已減輕甚多
    ，尚難謂有情輕法重之情形，故認被告尚無依刑法第59條酌
    減其刑之餘地，亦併敘明。
(四)爰以行為人之責任為基礎，審酌被告前有違反槍砲彈藥刀械
    管制條例、侵占、賭博、竊盜等前案紀錄，有臺灣高等法院
    被告前案紀錄表1份在卷可稽，受他人所託，寄藏具殺傷力
    之長槍，對社會治安具有潛在之危險性，惟係因原住民之友
    人所託而寄藏上開槍枝，並未供自己或他人做不法之犯行，
    且其寄藏槍枝數量僅有1支，兼衡被告犯罪之動機、目的、
    手段，暨被告於審理中自陳高中畢業之智識程度、務農、已
    婚之家庭經濟狀況(見本院卷第114頁)及犯後坦承犯行等一
    切情狀，量處如主文所示之刑，並就併科罰金部分諭知易服
    勞役之折算標準。
(五)雖被告及其辯護人均請求本院宣告緩刑，惟被告曾於97年間
    因非法持有可發射子彈具有殺傷力之改造槍枝，經臺灣高等
    法院判決有期徒刑1年6月確定，有臺灣高等法院被告前案紀
    錄表1份在卷可稽，被告明知槍、彈具高度危險，而為我國
    所嚴加管制之物品，經上開案見判決後，仍寄藏本案槍枝，
    嚴重影響社會治安，益徵被告漠視國家對於非法持有、寄藏
    槍彈犯罪之禁令，本案宣告之刑當有執行之必要，自不應為
    緩刑之諭知。
四、沒收
(一)違禁物，不問屬於犯罪行為人與否，沒收之，刑法第38條第
    1項定有明文。扣案之長槍1支，經以檢視法、性能檢驗法鑑
    定後，認具有殺傷力，有內政部警政署刑事警察局上揭鑑定
    書可佐，應依刑法第38條第1項之規定，宣告沒收之。
(二)扣案喜德釘14顆，均係口徑0.27吋打釘槍用空包彈，均不具
    金屬彈頭，不具殺傷力與扣案鋼珠25顆均非屬違禁物，且非
    供被告所有為本件犯行所用之物，業據證人楊軒愷於本院審
    理中證述明確，爰不併予宣告沒收。
據上論斷，應依刑事訴訟法第299條第1項前段，槍砲彈藥刀械管
制條例第8條第4項、第18條第4項前段，刑法第11條、第42條第3
項前段、第38條第1項，判決如主文。
本案經檢察官劉惟宗提起公訴；檢察官劉憲英到庭執行職務。
中　　華　　民　　國　　111 　年　　7 　　月　　19　　日
                  刑事第三庭審判長法　官　許乃文        
　　　　　　　　　　　　　　　　　法  官  游欣怡
                                  法  官  劉芝毓
以上正本證明與原本無異。
如不服本判決應於收受送達後二十日內向本院提出上訴書狀，並
應敘述具體理由；其未敘述上訴理由者，應於上訴期間屆滿後二
十日內向本院補提理由書(均須按他造當事人之人數附繕本)「切
勿逕送上級法院」。　　　　　　　　　　　　　　　　　
　　　　　　　　　　　　　　　　　書記官  蕭亦倫
中　　華　　民　　國　　111 　年　　7 　　月　　19　　日
附錄本案論罪科刑法條：
槍砲彈藥刀械管制條例第8條
未經許可，製造、販賣或運輸制式或非制式鋼筆槍、瓦斯槍、麻
醉槍、獵槍、空氣槍或第四條第一項第一款所定其他可發射金屬
或子彈具有殺傷力之各式槍砲者，處無期徒刑或五年以上有期徒
刑，併科新臺幣一千萬元以下罰金。
未經許可，轉讓、出租或出借前項所列槍砲者，處五年以上有期
徒刑，併科新臺幣一千萬元以下罰金。意圖供自己或他人犯罪之
用，而犯前二項之罪者，處無期徒刑或七年以上有期徒刑，併科
新臺幣一千萬元以下罰金。
未經許可，持有、寄藏或意圖販賣而陳列第一項所列槍砲者，處
三年以上十年以下有期徒刑，併科新臺幣七百萬元以下罰金。
第一項至第三項之未遂犯罰之。
犯第一項、第二項或第四項有關空氣槍之罪，其情節輕微者，得
減輕其刑。